【裁判字號】    98,訴,437
【裁判日期】    981228
【裁判案由】    損害賠償
【裁判全文】
臺灣基隆地方法院民事判決               98年度訴字第437號
原      告  甲○○
被      告  乙○○
上列當事人間請求損害賠償事件，經刑事庭移送前來，本院於中
華民國98年12月14日辯論終結，茲判決如下：
    主  文
被告應給付原告新臺幣壹拾萬玖仟參佰捌拾壹元及自民國九十八
年八月二十八日起至清償日止按年息百分之五計算之利息。
原告其餘之訴駁回。
訴訟費用由被告負擔百分之十五，餘由原告負擔。
本判決命被告給付部分，於原告以新臺幣參萬捌仟元為被告供擔
保後，得為假執行。
原告其餘假執行之聲請駁回。
    事實及理由
一、本件原告起訴主張：(一)被告於民國（下同）98年２月10日
    下午６時20分許，駕駛向友人借得之9K－6306號自用小客貨
    車，自大慶大城社區沿基隆市○○路往中平街方向直行，途
    經中和路６號前，亦即接近中和路與中平街無號誌之交岔路
    口處，疏未注意減速慢行，即貿然通過該路口，而撞擊伊所
    騎乘之UGK－051號輕型機車，致伊人車倒地，受有右膝及背
    部挫傷等傷害，機車損壞；刑事部分，業經本院刑事庭以98
    年度交易字第73號判決被告有罪在案。(二)伊因本件車禍受
    有如下之損害：(１)醫藥費：車禍後，伊至長庚紀念醫院及
    華泰中醫診所醫治，共花去醫藥費用新臺幣（下同）12,146
    元。(２)伊因車禍受有上開傷害，購買低週波電療器，花去
    4,280.元。(３)伊原於德安家康社區卲成源住家幫傭，日薪
    為1,200.元，自車禍發生後，因傷而無工作，直至98年７月
    １日才應徵到建德國中之工作，共有140.日無法工作，損失
    工作收入168,000.元。(４)伊受傷後，無法工作，生活陷入
    困境，致生計、精神及肉體上受有極大痛苦，故請求被告賠
    償慰撫金500,000.元，以資慰藉。(５)伊之機車被撞損壞，
    因已不能使用，乃重新購買一部，價金48,500元。以上共計
    732,926.元，詎迭向被告請求賠償，卻不獲置理等情，為此
    依侵權行為損害賠償之法律關係，提起本件訴訟，請求判命
    被告如數給付，並加給自起訴狀繕本送達被告之翌日（即98
    年８月28日）起至清償日止按年息５％計算之利息。並陳明
    ：伊願供擔保，請准宣告假執行（即為以預供擔保為條件之
    假執行宣告）。
二、被告則以：(一)渠並無撞到原告之車，渠係直行，原告欲左
    轉卻未讓直行車先行，雙方皆有過失；渠對鑑定報告所述車
    禍過程無意見。(二)醫療費部分，只要原告提出單據，渠即
    願意賠償。(三)事發當天，原告機車並無損壞，原告尚曾騎
    走，故渠毋須賠償。(四)工作收入損失部分，原告並未提出
    單據，何能要求渠賠償。(五)慰撫金部分，渠根本沒有恐嚇
    原告，渠不服氣。(六)渠現無工作，無力賠償原告，渠僅願
    賠償三、五千元等語，資為抗辯。
三、查原告主張：被告於上開時、地，駕車過失撞擊伊所騎乘之
    機車，致伊人車倒地，使伊身體受傷、機車損壞等事實，業
    據提出「長庚紀念醫院基隆分院診斷證明書」及「華泰中醫
    診所診斷證明書」各１件、長庚紀念醫院費用收據影本18張
    、華泰中醫診所收據５張及醫療費用明細１張為證，並經本
    院依職權調取本院98年度交易字第73號刑事偵審各卷宗核閱
    屬實（被告經本院刑事庭判決有罪確定，並已執行完畢），
    原告此部分之主張自堪信為真實。被告抗辯：渠並無撞到原
    告之車（意指原告是自己跌倒）云云，自不可採。
四、按「因故意或過失，不法侵害他人之權利者，負損害賠償責
    任。故意以背於善良風俗之方法加損害於他人者，亦同。」
    民法第0184條第１項定有明文。又「不法侵害他人之身體或
    健康者，對於被害人因此喪失或減少勞動能力或增加生活上
    之需要時，應負損害賠償責任。」、「不法侵害他人之身體
    、健康、名譽、自由、信用、隱私、貞操，或不法侵害其他
    人格法益而情節重大者，被害人雖非財產上之損害，亦得請
    求賠償相當之金額。」民法第0193條第１項及第0195條第１
    項前段亦分別定有明文。本件被告既因駕車過失撞擊原告所
    騎乘之機車而肇事，致原告車損人傷，依上開規定，對於原
    告因此所受之損害，自應負賠償責任。茲尚應審究者，為原
    告損害之項目及金額耳，以下分項詳述之。
    (一)增加生活上之需要部分：
        原告主張：(１)渠受傷後，至長庚紀念醫院及華泰中醫
        診所就診，花去醫藥費共12,146元等情，業據提出長庚
        紀念醫院診斷證明書及華泰中醫診所診斷證明書各１件
        、長庚紀念醫院費用收據18張、華泰中醫診所收據５張
        醫療費用明細１張為證，經核：長庚紀念醫院之醫藥費
        共計6,281.元，華泰中醫診所之醫藥費則為4,480.元，
        合計10,761元（原告顯為誤算），故原告此部分之請求
        ，以10,761元為限，應予准許，其餘不准。(２)伊因車
        禍受有上開傷害，購買低週波電療器，花去4,280.元等
        情，雖亦提出「康是美」之統一發票影本１張為證，惟
        因此部分因未經醫師指示，且其購買時已在98年10月10
        日（詳見統一發票列印之日期），距原告受傷時已時隔
        甚久，核非必要，其此部分之請求應不准許。
    (二)工作收入損失部分：
        原告主張：車禍發生當時，伊原預計於德安家康社區卲
        成源先生家幫傭，日薪為1,200.元，因車禍受傷共140.
        日無法工作，以日薪1,200.元計算，共損失工作收入為
        168,000.元等事實，業據其提出基隆就業服務站推薦函
        １件為證，經核屬實，原告此部分之主張亦堪信為真實
        ，原告此部分之請求亦可全數准許。
    (三)非財產上損害部分：
        原告主張：渠受傷後，無法工作，生活陷入困境，造成
        生計、肉體及精神均受有極大痛苦，故請求被告賠償伊
        慰撫金500,000.元等情，本院審酌原告受傷之情形、被
        告過失之程度及兩造之身分、地位、教育程度、經濟狀
        況等各情事，認原告請求慰撫金500,000.元，尚嫌過高
        ，應以賠償50,000元始為相當，故原告請求被告賠償慰
        撫金以40,000元為限，為有理由，應予准許，其餘應不
        准許。
    (四)機車被撞損部分：
        原告主張：伊之機車被撞損壞送修，因已不能使用，乃
        重新購買一部，價金48,500元等情，固據提出駿興機車
        行之收據１紙為證；惟被告辯稱：事發當天，原告機車
        並無損壞，原告尚曾騎走等語，為原告所不爭；另經本
        院調閱臺灣基隆地方法院檢察署98年度偵字第1484號卷
        宗第28頁至56頁之「基隆市○○○道路交通事故照片黏
        貼紀錄表」所黏貼之彩色照片觀之，原告機車遭撞擊後
        ，車體仍屬完整，僅車身有輕微刮痕，並未如原告所稱
        已不堪使用，故原告此部分之主張尚難信為真實，其請
        求應不准許。
五、綜上，如原告並無過失，被告應賠償原告共計218,761.元。
    惟查：依臺灣省基宜區車輛行車事故鑑定委員會基之鑑定意
    見書所載「……伍、肇事分析：一、駕駛行為：(一)甲○○
    夜間駕駛輕機車，行經無號誌岔路口，左轉彎車未讓右側直
    行乙○○自小客車先行，致生撞擊肇事。(二)乙○○夜間駕
    駛自小客車，行經無號誌岔路口，疏未減速慢行，作隨時停
    車之準備，致生撞擊肇事。」（詳見臺灣基隆地方法院檢察
    署98年度調偵字第87號卷宗第６頁），足見本件車禍之發生
    ，兩造均有過失（被告亦認為雙方均有過失）。本院綜合各
    事項判斷，認為兩造各有50％之過失。故被告就原告所受之
    損害僅須負50％之賠償責任，其餘應由原告自行負擔；從而
    原告訴請被告給付，以109,381.元（元以下四捨五入）及自
    98年８月28日（即起訴狀送達被告之翌日）起至清償日止按
    年息５％計算之利息為限，為有理由，應予准許，逾此數額
    之請求，即屬無據，應不准許。至「有無資力償還，乃係執
    行問題，不得據為不負履行義務之抗辯。」（參見最高法院
    19年度上字第1733號判例），故被告抗辯：渠現無工作，僅
    願賠償原告三、五千元云云，自不可採，併予敘明。
六、本件係刑事附帶民事訴訟，而由本院刑事庭移送民事庭者，
    依法不需徵收裁判費，且至本件言詞辯論終結時，亦未發生
    其他訴訟費用，故無從確定訴訟費用之數額。惟依法仍應依
    民事訴訟法第79條規定，諭知兩造負擔訴訟費用之比例，以
    備將來如有訴訟費用發生時，得以確定其數額，併予敘明。
七、本件命被告給付部分，係「所命給付之金額未逾新臺幣五十
    萬元之判決」，依民事訴訟法第0389條第１項第５款規定，
    應依職權宣告假執行，爰依職權宣告之。至原告敗訴部分，
    則其假執行之聲請已因訴之駁回而無所附麗，應併駁回之。
八、據上論結，本件原告之訴為一部分有理由，一部分無理由，
    依民事訴訟法第79條、第0389條第１項第５款，判決如主文
    。
中    華    民    國    98    年    12    月    28    日
                  民事庭法      官  林金發
以上正本係照原本作成。
如不服本判決，應於本判決送達後20日內向本院提出上訴狀（並
附繕本）及繳納上訴裁判費，上訴於臺灣高等法院。
中    華    民    國    98    年    12    月    28    日
                        法院書記官  莊國南

司法院資訊處製作；財團法人民間司法改革基金會備份。
